臺灣臺南地方法院刑事裁定　　　　　　　 94年度聲判字第4號
聲　請　人　丙○○
告訴代理人　黃奉彬律師
被　　　告　乙○○　男　48歲.
　　　　　　甲○○
　　　　　　丁○○　男　57歲.
　　　　　　　　　　樓
　　　　　　戊○○　男　47歲.
　　　　　　己○○
上列聲請人因告訴被告等過失傷害案件，不服臺灣高等法院臺南
分院檢察署檢察長駁回再議之處分（九十四年上聲議字第四二號
），聲請交付審判，本院裁定如左：
    主      文
聲請駁回。
    理      由
一、按告訴人不服上級法院檢察署檢察長或檢察總長認再議為無
    理由而駁回之處分者，得於接受處分書後十日內委任律師提
    出理由狀，向該管第一審法院聲請交付審判。法院認為交付
    審判之聲請不合法或無理由者，應駁回之。刑事訴訟法第二
    百五十八條之一、第二百五十八條之三第二項前段，分別定
    有明文。
二、本件聲請人即告訴人丙○○於民國（下同）九十三年六月二
    十三日以被告五人涉嫌過失傷害罪嫌向臺灣臺南地方法院檢
    察署檢察官提出告訴，經該署檢察官於九十三年十二月十四
    日為不起訴處分後，聲請人不服，聲請再議，亦經臺灣高等
    法院臺南分院檢察署檢察長於九十四年一月十八日以九十四
    年度上聲議字第四二號認再議為無理由而駁回再議，此有九
    十三年度偵字第一二五一三號不起訴處分書及九十四年度上
    聲議字第四二號處分書附卷可稽（見本院調閱之臺灣臺南地
    方法院檢察署九十三年度偵字第一二五一三號偵查卷），合
    先敘明。
三、聲請交付審判意旨略以：
（一）、告訴人丙○○確實於案發當日路過大埔街五十一號被告
        甲○○住處門前，遭監視器之護盤砸傷送醫，此部分為
        被告甲○○所不爭執，並有證人杜吳阿幸之證詞可稽，
        且甲○○係送告訴人就醫之人，告訴人所受之傷，被告
        甲○○親眼目擊並有奇美醫院之診斷證明及就診病歷資
        料可考，而被告乙○○確實於案發前一日為郡王里架設
        監視錄影系統，且尚未完工驗收，此部分亦有中西區區
        公所之公函可稽，因此本件告訴人之受傷與被告甲○○
        及乙○○有關。
（二）、本案發生告訴人受傷之原因，除被告乙○○裝設之監視
        器電纜線過低外，當日有雙層巴士經過該肇事路段拉扯
        電纜線，導致監視器護盤掉落砸傷告訴人，相關之時間
        、地點及原因遊覽車司機均已到場證述明確，由上開事
        證即可證明告訴人之傷勢應與被告甲○○、乙○○及遊
        覽車司機潘進義有關，公訴人本於偵查犯罪之職權，理
        應盡一切調查能事，協助無調查權限之告訴人發現真實
        ，並找出真正致告訴人受傷之原兇，而不是以告訴人所
        蒐集之資料未見完備而結案，告訴人從未與被告甲○○
        、乙○○及證人對質，置告訴人之傷勢於不顧，而有關
        郡王里之監視系統，全部均由乙○○所設置，此部分業
        據被告乙○○、甲○○供述明確，其裝設位置如何，是
        否與中區區公所所提供社區監控系統位置圖相符，因為
        該工程尚未驗收不得而知，是以該社區監控系統位置圖
        ，自不得採被告有利之認定，且提供上開位置圖者丁○○、戊○○亦均為本件之被告，公訴人更從未提示該圖
        予告訴人，告訴人無從表示意見，此部分公訴人之偵查
        ，顯然未臻完備。
（三）、公訴人認定甲○○住處並未有電源線自該址處橫跨大埔
        街而連接至對面「台南市旅遊服務人員職業工會」街角
        ，雖有現場照片十二及勘驗現場圖一紙及勘驗筆錄一份
        在卷可稽，然檢察事務官雖曾前往告訴人受傷之地點實
        地勘驗，然其勘驗之時間，距離被告之時間已數月，被
        告甲○○在告訴人急診前早已叫第四台之工作人員將相
        關之電纜線剪除，是以事後之勘驗當然無法發現案發地
        點有橫跨大埔街之電纜，故此部分之勘驗尚不得採為被
        告有利之認定。且依現場之照片顯示，被告甲○○住宅
        二樓右側有水泥覆蓋的痕跡和可疑的鑿孔處，足見確有
        監視器之電纜線橫越馬路二端，證人潘進義於地檢署偵
        訊時已明白供稱：「於九十二年十二月二十九日下午一
        時四十五分前約一小時，駕駛雙層遊覽車路過大埔街四
        十七號，因有條過低之纜線橫越大埔街」，且因遊覽車
        通過拉扯電纜線，而導致監視器轉盤，或電纜線砸傷告
        訴人。
（四）、證人杜吳阿幸雖證稱：「沒有看到電線或其他物品掉落
        」，惟物品掉落僅在短短幾秒鐘，證人所處之地點與告
        訴人所站之地點除非證人視線一直未離開肇事地點，否
        則其供稱未看到電線或其他物品掉落亦不能認定當時並
        無電纜線或監視器轉盤掉落，且證人杜吳阿幸與身為里
        長之被告甲○○為至交，關係良好，人情上難免為被告
        甲○○隱瞞事實，事實上告訴人曾於九十三年二月二十
        六日與黃奉彬律師及新化高中同事楊惠靜，於九十三年
        三月九日與新化高中同事曾鸚鵑、林惠貞等前往延平郡
        王祠停車場，證人杜吳阿幸告知遊覽車是由高雄藝品館
        發車，搭載日本觀光客，可惜未記下車號，證人杜吳阿
        幸甚且將其掃帚借給遊覽車小姐將第二輛遊覽車前成團
        的電纜線去除，指揮車子後退，由延平郡王祠停車場往
        開山路口的出口開走。告訴人在警二分局楊立彬警員所
        作的筆錄中亦曾述及此事。但告訴人於第一次出庭前請
        求證人杜吳阿幸出庭作證，證人即以其與被告甲○○有
        密切交情拒絕出庭作證。是其事後所為有利於被告甲○○之證詞顯有偏頗迴護之情事，其證言不得採為被告有
        利之認定。
（五）、證人潘進義已證實當日確實有經過肇事地點，惟供稱當
        日並無電線斷落，然證人潘進義為本案之利害關係人，
        其可能亦應對告訴人之受傷負過失責任，是其供稱未有
        電線斷落，乃是為自己脫罪之詞，且當日共有二台遊覽
        車經過肇事地點，公訴人並未傳訊另一名司機出庭作證
        ，其偵查顯未臻完備，再者，公訴人於傳訊潘進義時並
        未命告訴人在場並表示意見，如何能針對當時實際發生
        之情形相互對質，其偵查未臻完備甚為明顯。告訴人曾
        具狀請求向中華電信調閱案發當日九十二年十二月二十
        九日被告甲○○家中之通聯紀錄，以證實被告甲○○當
        日確實曾打電話予被告乙○○，並告知被告乙○○：「
        昨天叫你裝高一點你不要，現在砸到梁一珊姐姐（即告
        訴人）的頭了」，以證實案發當日確有監視器砸傷告訴
        人，且現場有告訴人母親葉素花及證人杜吳阿幸之外孫
        陳炯任聽見。告訴人於開庭前一日赴杜家巧美堂，陳炯
        任亦說清晰記得此事，告訴人在警二分局筆錄中亦曾提
        起此事，公訴人疏未審酌，其偵查未臻完備。
（六）、被告乙○○在九十三年六月十七日的調解會敘及被告甲○○於九十三年二月初要帶他慰問告訴人，但適逢告訴
        人要就醫且頭痛劇烈，而依據被告戊○○所言，是要拿
        調解單和解，但知悉告訴人病情嚴重，即否認告訴人病
        情，本案最後一次開庭時，雙方已達成前往中西區區公
        所調解之協議，此亦可證明被告等確有過失傷害之責，
        否則渠等豈會與告訴人出面協調。據被告里長甲○○在
        告訴人遭砸傷時所言，該監視器安裝是九十二年十二月
        二十八日，而隔日九十二年十二月二十九日即砸傷告訴
        人，時間相當短暫，並在告訴人赴急診前已委託在附近
        工作的第四台（三冠王）人員將有關之電纜線拆下（位
        於四十七與四十九號的交界即被告甲○○宅二樓右側牆
        壁）當時告訴人及其母親親眼目睹）證人蘇本榮並不知
        當日遊覽車扯下電纜線之情事，且證人蘇本榮於九十三
        年七月二十八日現場勘察被傳訊後，告知告訴人及告訴
        人妹妹梁乃華，他並不知九十二年十二月二十八日被告
        包商乙○○裝設監視系統之事，亦未目睹九十二年十二
        月二十九日案發事件，也不知告訴人被砸傷之事，且監
        視系統涵蓋的範圍不只是監視器的攝影機而已，因此由
        蘇本榮先生擔任證人的角色，顯然未盡妥當。
（七）、據被告中西區區公所戊○○課長供稱，郡王里所有監視
        器的主機置於開山派出所內，而開山派出所已於九十二
        年十二月底撤走，是故九十二年十二月二十八日被告乙○○所裝設位於大埔街與開山路路口之監視器系統不可
        能往開山派出所的方向牽電纜線及支撐鋼絲。另告訴人
        於第二次開庭時提到並未看到監視器攝影機掉落，告訴
        人看到的是一團團的電纜線落在第二輛遊覽車的前擋風
        玻璃及地面上，被告甲○○撿回的銀白色鐵狀物，即告
        訴人所稱的護盤，亦即被告甲○○對告訴人母親所說的
        「接頭」，足見被告乙○○指的監視器位置應是指攝影
        機的位置。這是整個安裝監視器系統的問題，也就是裝
        二輛遊覽的前擋風玻璃，並在瞬間拉扯中引發監視器附
        屬器材的鬆動，才砸傷告訴人的頭部。
（八）、被告甲○○確實在九十三年一月二十二日早上攜帶一盒
        禮盒到大埔街七五號告訴人母親家中詢問告訴人傷勢，
        言談之中，被告甲○○承認是為了趕預算才臨時將監視
        器搭上去，沒想到隔天就砸到告訴人的頭等語，此部分
        有證人梁乃華所具之證明書可稽，九十三年一月郡王里
        的社區發展委員會鄭舜夫理事曾針對告訴人遭監視器砸
        傷事件提出理事們去慰問告訴人之提議，當時被告甲○○並沒否認告訴人是遭監視器砸傷，苟當日乙○○所裝
        統必能清楚錄到肇事遊覽車經過之情形，也能夠釐清本
        件之責任，由此即可反證監視系統已因遊覽車經過而拉
        扯斷裂，造成告訴人受傷。從而，原檢察官之不起訴處
        分且駁回再議之處分，其認事用法尚有疏漏云云。
四、按九十一年二月八日修正公布之刑事訴訟法，仿德國刑事訴
    訟法強制起訴程序之設計，新增第二百五十八條之一至之四
    所規定之「交付審判制度」，其主要目的在建立檢察官處分
    權限之外部監督機制。然為避免法官權限之過度擴張，因而
    壓縮檢察官之控訴權限，甚至形成法官兼任檢審角色之「新
    糾問制」，法院對於聲請交付審判案件之審查，應限於檢察
    官不起訴處分是否違法。質言之，如檢察官係依據刑事訴訟
    法第二百五十二條規定予以不起訴處分者，應審查該處分是
    否符合該條各款之規定；若係依據同法第二百五十三條規定
    為不起訴處分者，則應審查該處分是否有裁量逾越或裁量濫
    用之情形，亦即，法院於審查交付審判之聲請有無理由時，
    就檢察機關依其合理之裁量後所認定及依職權調查之事實，
    認並無顯然違背論理法則、經驗法則或其他證據調查之法則
    時，即不宜率予交付審判。次按刑法第二百八十四條第一項
    所規定之過失傷害罪，係指行為人具傷害之過失，傷害他人
    之身體或健康，始足當之，此觀該條項之規定甚明。又事實
    之認定，固應憑證據，然所謂證據，係指直接與間接足以證
    明犯罪事實之一切證據而言，苟檢察官綜核調查所得之各種
    證據，本於事理之作用得其心證而為事實之判斷，自與憑空
    推測或擬制之情形有別，此項判斷與事理無違，即不容指為
    違法。
五、於偵查中被告等人均堅詞否認有何不法犯行，被告丁○○、
    戊○○及己○○均辯稱：郡王里監視系統採購案的施作範圍
    ，並未涵蓋大埔街五十一號住宅前，聲請人所受之傷害與該
    採購案無關等語，被告甲○○辯稱：僅在住處一樓門口右上
    角設置監視器一臺，該監視器並未曾掉落過，且二樓外未曾
    裝設監視器等語，被告乙○○則辯稱：上開監視系統採購案
    及郡王里辦公監視錄影工程施作之範圍，並未包含被告甲○○住處等語。經查：
（一）、聲請人丙○○固陳稱：郡王里監視系統之裝設位置如何
        ，是否與中區區公所所提供社區監控系統位置圖相符，
        因為該工程尚未驗收不得而知，是以該社區監控系統位
        置圖，自不得採為被告有利之認定云云，惟郡王里監視
        系統之裝設位置，經原檢察官偵查之結果，並無積極證
        據足認該監控系統位置圖與現實施工地點不符，原檢察
        官依臺南市中區郡王社區監控系統位置圖一紙、臺南市
        中區區公所九十二年九月四日南中民字第○九二○○○
        九七八四號函及臺南市中區郡王里辦公室監視錄影工程
        一份，認定郡王里辦公室監視錄影工程之施作範圍，並
        未涵括被告甲○○之住處，即無違誤。故聲請人認該監
        控系統位置圖與現實施工地點「不符」，不惟未提出積
        極之證據方法供檢察官調查，僅以該工程未驗收乙節，
        即遽以推論不得採為對於被告等人有利之認定，故聲請
        人以此推測或擬制之方法推認被告等人有過失傷害之犯
        行，尚乏所據，合先敘明。
（二）、佐以被告乙○○陳稱：「告訴人所講的郡王里里長甲○○住處之監視器不是我裝的，因為我裝的監視器是在開
        山路與大埔街交岔路口的路燈上」，「（中西區社區警
        民聯線監視器工程為何人標作？何時標作？該工程是否
        包含郡王里？）該工作是我以前承作的，是在九十二年
        八月的時候向台南市政府採購課來標作，該工程僅有範
        圍郡王里，但沒有包括里長住處的監視器，且該工程之
        施工期為一個月，在同年八月底就已經結束該工程」等
        語明確（見臺灣臺南地方法院檢察署九十三年度發查字
        第一六一一號偵查卷九十三年七月九日詢問筆錄）。經
        核與被告甲○○陳稱：「位於開山路及大埔街口的那隻
        監視器是我負責的，但告訴人所講的那隻監視器不是我
        負責監視器工程的範圍內」等語大致相符（見臺灣臺南
        地方法院檢察署九十三年度發查字第一六一一號偵查卷
        九十三年七月十九日詢問筆錄）。並有前開臺南市中區
        郡王社區監控系統位置圖、臺南市中區區公所九十二年
        九月四日南中民字第○九二○○○九七八四號函及臺南
        市中區郡王里辦公室監視錄影工程設備位置、資料之影
        本各一份在卷可稽，足證郡王里監視系統採購案及郡王
        里辦公監視錄影工程施作之範圍，並未涵括被告甲○○
        之住處，至為明灼。從而，被告乙○○與甲○○所陳述
        之詞，既與檢察事務官現場勘驗之事實較為吻合而屬可
        信，殆無疑義。
（三）、而佐以被告甲○○之住處，僅一樓門口右上角設置監視
        器一臺，二樓以上之鐵架及牆壁均無設有監視器及其線
        路，亦未有電源線自該址處橫跨大埔街而聯接至對面「
        臺南市旅遊服務人員職業工會」屋角乙情，業經臺灣臺
        南地方法院檢察署檢察事務官偕同告訴人丙○○前往臺
        南市○○街五十一號進行勘驗屬實，並有現場照片十二
        幀、勘驗現場圖一紙及勘驗筆錄一份在卷可稽，足證被
        告甲○○並未於大埔街五十一號住處二樓，裝設任何監
        視系統，故檢察官依其偵查之職權，命檢查事務官到現
        場實地履勘，因而認定此部分之事實，並無不當。且衡
        諸聲請人丙○○所指述「被告甲○○在急診前已叫第四
        台之工作人員將電纜線剪除」乙情，亦屬推測之詞，蓋
        以被告甲○○是否有請他人剪除電纜線？其剪除電纜線
        係請何人為之？於何時為之？等節，均無證據足佐，聲
        請人固稱被告甲○○住宅二樓右側有水泥覆蓋之痕跡及
        可疑之鑿孔處云云，然該處雖為水泥覆蓋並有其所指之
        鑿孔，惟是否即為裝設監視器所用？亦或係供其他電線
        或水管線路之用途？亦無證據足資證明，難信聲請人所
        指述「被告甲○○已請人剪除電纜線」及「該痕跡及鑿
        孔係供裝設監視器所用」之情為真。
（四）、再者，證人杜吳阿幸證稱：「（九十二年十二月二十九
        日下午一時四十五分許，是否在現場？作何事？）我有
        在現場，當天我是在我的店裡聽到煞車聲我就跑到大埔
        街上來看，我有看到二輛雙層巴士從開山路轉向大埔街
        之方向行駛，其中一輛已經經過現場所以我才看到告訴
        人在該處，第二輛就停在現場，該地無任何線路或其他
        物品掉落」，「我有看到當天告訴人有站立在甲○○住
        家前的中間左右位置，因為我停留的時間很短，所以我
        沒有看到現場有監視器」，「（檢視照片後）告訴人當
        天就是在照片中所站的位置，但是我沒看到她受傷，也
        沒有看到有監視器有掉落過」等語明確（見臺灣臺南地
        方法院檢察署九十三年度發查字第一六一一號偵查卷九
        十三年七月十六日詢問筆錄），足證證人杜吳阿幸於九
        十一年十二月二十九日下午一時四十五分許，固有見聞
        聲請人立於被告甲○○住家前之位置（即臺南市○○街
        五十一號處），惟並未看到聲請人有受傷或有任何監視
        器掉落之情形，至為顯然。而證人杜吳阿幸前開證述之
        詞，經核與證人蘇本榮所證述：「（在現址住多久？）
        一、二十年了」，「（五十一號住家住多久？）十多年
        了」，「（五十一號住家有無曾牽線路至對面工會處？
        ）」我印象中是沒有」，「（五十一號住家有無設置監
        視器在二樓鐵架上？）二樓沒有，只有一樓進出門上有
        畢後，就有裝設該監視器」等語互核一致（見九十二年
        度發查字第一六一一號偵查卷九十三年七月二十八日詢
        問筆錄），益見臺南市○○路五十一號二樓建造後，自
        始即未裝設監視器，至為明灼。而衡以證人杜吳阿幸及
        蘇本榮立場較為中立，難認其所證述之詞虛妄不實，故
        證人杜吳阿幸、蘇本榮之證詞既無顯然之瑕疵可指，足
        認聲請人所指當日是否確有監視器落下、該處二樓有裝
        即非無疑。
（五）、而證人潘進義則證稱：「當日我有到該地，我是十二時
        半離開的」，「當日我有經過該地，當時有一條電纜線
        在馬路中，我的車是三米六高，過不去，所以我還請車
        上一位乘客以玻璃的刷子把電線撐高，使車子過去，當
        時我肯定電線沒斷，我把車子自開山路轉入大埔街時，
        走不到一會兒即看到電纜線，電纜線撐高的地點是大埔
        街四十七號」等語綦詳（見臺灣臺南地方法院檢察署九
        十三年度發查字第一六一一號偵查卷九十三年八月二十
        六日詢問筆錄），足證證人潘進義係於大埔街四十七號
        前，請車內乘客以玻璃之刷子，將位於大埔街四十七號
        處之電纜線撐高，使遊覽車得以順利通過，且遊覽車亦
        未將位於大埔街四十七號之電纜線拉斷，準此於九十一
        年十二月二十九日當在現場，並無監視器落下，甚為明
        確。再者，聲請人丙○○固然受有頭部外傷、左側頭骨
        骨折、頸椎受有損合併關節不穩定及神經根壓迫之傷害
        ，有奇美醫院九十三年一月二十七日、九十三年三月八
        日診斷證明書、松柏復健科診所九十三年六月十六日診
        斷證明書在卷可考，惟上開傷害之原因為何？是否係因
        監視器落下？既無證據足資證明，尚難遽以推論聲請人
        所受之傷害，即係因監視器掉落所致。
（六）、聲請人固另陳稱：「被告甲○○確實在九十三年一月二
        十二日早上攜帶一盒禮盒到大埔街七五號告訴人母親家
        中詢問告訴人傷勢，言談之中，被告甲○○承認是為了
        趕預算才臨時將監視器搭上去，沒想到隔天就砸到告訴
        人的頭等語，此部分有證人梁乃華所具之證明書可稽」
        「被告甲○○尚日有打電話告訴被告乙○○：「昨天叫
        你裝高一點你不要，現在砸到梁一珊姐姐（即告訴人）
        的頭了」及「陳炯任說記得此事」等情，並認為應賦予
        聲請人對質之權利。然按此等聲請人自行陳述之詞，依
        刑事訴訟法第一百五十九條之規定，均屬被告以外之人
        （即聲請人）所傳聞之證據，被告甲○○是否有承認為
        趕預算始臨時搭監視器？其搭建監視器是否因此落下？
        縱有證人梁乃華之證明書，該證明書亦屬傳聞證據，是
        否確有聲請人所陳述之事實，依前開條文所揭示之嚴格
        證據法則，顯難認有證明犯罪事實之證據能力（證據資
        格）。故本案檢察官綜核調查所得之各種證據，本於事
        理之作用得其心證而認定被告五人並無如聲請人所陳過
        失傷害之犯行而為事實之判斷，與經驗法則及論理法則
        尚無違背。按刑事訴訟法第二百二十八條第二項規定：
        「前項偵查，檢察官得限期命檢察事務官調查犯罪情形
        及蒐集證據」，故偵查中之犯罪調查或蒐集證據，究由
        檢察官親自實施或命檢察事務官、司法警察官或司法警
        察為之，均屬檢察官之「法定職權」。此外，司法院大
        法官會議釋字第五百八十二號解釋認為：「憲法第十六
        條保障人民之訴訟權，就刑事被告而言，包含其在訴訟
        上應享有充分之防禦權。刑事被告詰問證人之權利，即
        屬該等權利之一，且屬憲法第八條第一項規定：「非由
        法院依法定程序不得審問處罰」之正當法律程序所保障
        之權利。為確保被告對證人之詰問權，證人於審判中，
        應依法定程序，到場具結陳述，並接受被告之詰問，其
        陳述始得作為認定被告犯罪事實之判斷依據」，準此以
        觀，對質及詰問之權利，僅處於被告地位之人始得享有
        ，告訴人並無主張對質詰問之權利，至為顯然。故聲請
        人主張在偵查中享有對質詰問權利，於法尚有誤解，亦
        難資為交付審判之聲請應予准許之理由。
六、綜上各情相互酌參，臺灣臺南地方法院檢察署檢察官、臺灣
    高等法院臺南分院檢察署檢察官依據上開事證，認為聲請人
    所提出之證據並不足以證明被告乙○○、甲○○、丁○○、
    戊○○及己○○等人有前揭過失傷害之行為。此外，復查無
    其他足資認定被告五人確有上開犯行之積極證據存在，是檢
    察官認被告五人之罪嫌尚有不足，因而為不起訴處分及駁回
    再議聲請，於事實調查程序及相關事證之評價，於法均無不
    合，故本件檢察官係依據刑事訴訟法第二百五十二條第十款
    之規定予以不起訴處分，該處分並無裁量逾越或裁量濫用之
    情形，亦即，本院就檢察機關依其合理之裁量後所認定及依
    職權調查之事實，認並無顯然違背論理法則、經驗法則或其
    他證據調查之法則，洵屬無疑。是聲請人猶執前詞，聲請交
    付審判，其聲請為無理由，爰依刑事訴訟法第二百五十八條
    之三第二項前段規定，裁定如主文。
中　　華　　民　　國　　94　　年　　4　　月　　 29　　日
                          臺灣臺南地方法院刑事第十二庭
                              審判長法  官  謝瑞龍
                                    法  官  徐千惠
                                    法  官  黃翰義
以上正本證明與原本無異。
不得抗告。
                                    書記官  林憶梅
中　　華　　民　　國　　94　　年　　5　　月　　 3　　 日
